臺灣宜蘭地方法院民事裁定           100年度司財管字第17號
聲  請  人  勞工保險局
法定代理人  陳益民
非訟代理人  黃錦田
上列聲請人聲請選任被繼承人方黃和之遺產管理人事件，本院裁
定如下：
    主      文
選任財政部國有財產局臺灣北區辦事處宜蘭分處為被繼承人方黃
和（男，民國○○年○月○○日生，身分證統一編號：Ｚ000000000號
，民國97年1月26日死亡，生前最後住所：宜蘭縣羅東鎮○○路
9號）之遺產管理人。
准對被繼承人方黃和之繼承人為承認繼承之公示催告。
被繼承人方黃和大陸地區以外之繼承人，應自本公示催告最後登
載新聞紙之日起，壹年內承認繼承，上述期間屆滿，無繼承人承
認繼承時，其遺產於清償債權，並交付遺贈物後，如有賸餘，即
歸屬國庫。
聲請程序費用新臺幣壹仟元由被繼承人方黃和之遺產負擔。
    理      由
一、聲請意旨略以：緣被繼承人方黃和（男，民國45年5月20日
    生、生前籍設宜蘭縣羅東鎮○○路9號）前向聲請人訂立抒
    困貸款契約，並借款新臺幣（下同）100,000元，詎料被繼
    承人於民國97年1月26日死亡，尚有70,779元尚未清償，因
    被繼承人之繼承人均已死亡，目前查無其他繼承人，亦無法
    組成親屬會議，致聲請人無法對被繼承人留有位於羅東鎮○
    ○段1475地號土地之遺產行使權利，爰依法聲請選任財政部
    國有財產局臺灣北區辦事處宜蘭分處擔任被繼承人方黃和之
    遺產管理人等語，並提出勞工保險基金九十二年被保險人抒
    困貸款契約、本院民事庭函文、被繼承人除戶戶籍謄本、舊
    式戶籍謄本、土地登記部分謄本（以上均為影本）與繼承系
    統表等件為證。
二、按繼承開始時，繼承人有無不明，而無親屬會議或親屬會議
    未於一個月內選定遺產管理人者，利害關係人或檢察官得聲
    請法院選任遺產管理人；又先順序繼承人均拋棄其繼承權時
    ，由次順序之繼承人繼承，其次順序繼承人有無不明或第四
    順序之繼承人均拋棄其繼承權者，準用關於無人承認繼承之
    規定，民法第1178條第2項、第1176條第6項分別定有明文。
    由是可知，繼承人均拋棄其繼承權者，利害關係人或檢察官
    得聲請法院選任遺產管理人。
三、經查：聲請人主張被繼承人積欠聲請人債務未還，且查無任
    何法定繼承人繼承其遺產，亦無法組成親屬會議以選定遺產
    管理人等事實，業據聲請人提出勞工保險基金九十二年被保
    險人抒困貸款契約、被繼承人除戶戶籍謄本、舊式戶籍謄本
    （以上均為影本）與繼承系統表在卷為證，並經本院依職權
    查詢本院拋棄繼承案件資料，查無聲請拋棄被繼承人之繼承
    權事件，自堪信為真實。聲請人本於利害關係人之身分聲請
    選任被繼承人之遺產管理人，自有理由，應予准許。又本院
    合法通知利害關係人財政部國有財產局到庭調查，利害關係
    人雖表明無擔任遺產管理人之意願（見本院100年9月9日訊
    問筆錄），惟本院考量被繼承人方黃和於97年1月26日死亡
    後，查無任何法定繼承人，復參以被繼承人方黃和身後留有
    積極遺產即位於羅東鎮○○段1475地號之土地，且因親屬不
    明而無其他適合之人可擔任被繼承人方黃和之遺產管理人，
    足認選任財政部國有財產局臺灣北區辦事處宜蘭分處擔任被
    繼承人方黃和之遺產管理人洵稱妥適，爰裁定如主文第1項
    所示，並依法為承認繼承之公示催告。又民法第1185條規定
    ：第1178條所定之期限屆滿，無繼承人承認繼承時，其遺產
    於清償債權，並交付遺贈物後，如有賸餘，歸屬國庫，附此
    敘明。
四、依非訟事件法第157條，裁定如主文。
中    華    民    國   100    年    9     月    19    日
                  臺灣宜蘭地方法院家事法庭
                      司法事務官  陳怡安
以上正本與原本無異。
如不服本裁定，應於裁定送達後10日內向本院提出抗告狀（應附
繕本），並繳納抗告費新臺幣1,000元。
中    華    民    國   100    年    9     月    20    日
                      書  記  官  邱美龍